【裁判字號】    90,上易,3562
【裁判日期】    901129
【裁判案由】    侵占
【裁判全文】
臺灣高等法院刑事判決                            九十年度上易字第三五六二號
    上  訴  人  臺灣桃園地方法院檢察署檢察官
    被      告  丙○○
右上訴人因侵占案件，不服臺灣桃園地方法院九十年度易字第一一二號，中華民國九
十年七月十七日第一審判決（起訴案號：臺灣桃園地方法院檢察署八十九年度偵字第
一八六三七號）提起上訴，本院判決如左：
    主  文
上訴駁回。
    理  由
一、公訴意旨略以：被告丙○○於民國八十九年八月二十一日，在桃園縣中壢市○○
    ○路○段五十巷二十一號前，向告訴人甲○○洽買車號九Ｇ－０七四七號自用小
    客車，雙方言明由丙○○試車三日，價金部分由丙○○送估後雙方再行議定，如
    試車未符即應屆期還車，詎被告丙○○收受該車後，竟意圖為自己不法之所有試
    車屆滿拒不還車，且以出價新台幣（下同）九萬元拖延，其後避不置理，侵占該
    車據為己用，致告訴人甲○○遍尋無著。案經甲○○告訴，因認被告涉有刑法第
    三百三十五條第一項之侵占罪嫌云云。
二、按犯罪事實，應依證據認定之，無證據不得推定其犯罪事實；不能證明被告犯罪
    者，應諭知無罪之判決，刑事訴訟法第一百五十四條、第三百零一條第一項分別
    定有明文；而事實之認定，應憑證據，如未能發現相當證據，或證據不足以證明
    ，自不能以推測或擬制之方法，為裁判基礎；倘積極證據不足為不利於被告事實
    之認定，即應為有利於被告之認定，更不必有何有利之證據（最高法院四十年臺
    上字第八六號、三十年臺上字第八一六號判例意旨參照）。又按刑法上之侵占罪
    ，須持有人有變易原來持有意思而為不法所有之意思，始能成立。如僅將持有之
    物延遲交還或有其他原因，致一時未予交還，既欠缺主觀犯意，即難繩以侵占罪
    （最高法院八十二年度台上字第五０六五號判決參照）。
三、訊據被告丙○○堅決否認有何侵占之犯行，辯稱告訴人當時有說車子可賣也可以
    租，伊因試車不滿意，租車滿一個月，伊已主動將車返還告訴人，並給付告訴人
    租金等語。
四、本件公訴意旨認被告涉有侵占之犯行，無非係以告訴人甲○○之指述為據。惟查
    ：
（一）被告丙○○於八十九年八月二十一日欲向購買車號九Ｇ－０七四七號自用小客
      車，雙方言明由被告先行試車，買賣價金由被告送估後雙方再行議定，故告訴
      人即交付該車予被告，而被告亦於當日給付一千元予告訴人之事實，為被告與
      告訴人所一致供承。
（二）被告業於八十九年九月二十六日或二十七日主動將車返還告訴人，且於其後二
      日，復委託證人乙○○持八千元充作車租及爆胎補償費五百元交付告訴人之事
      實，亦據證人乙○○於偵查時證述明確，證人徐正奎於原審亦證稱：「被告有
      向我借九０００元，被告開車去問我說他要買那部車，價格是九００００元，
      是否合理，我告訴他價格太高了，他說這部車也可以用租的，也可以跟他租一
      個月後來，隔了大概一個月，被告向我借九０００元，說要付租車錢。後來，
      他叫我樓下的一個計程車司機送錢去，至於他車子有無還告訴人，我並不清楚
      」等語（一審卷第四十二頁），並為告訴人所自承。
（三）被告辯稱買車當時已與告訴人約定車子可賣也可租乙節，固為告訴人所否認，
      惟查告訴人於原審陳稱：「他（指被告）說要先試看車子的性能，才能決定車
      子的價錢」、「後來他車子開去後就沒有再開回來，只是用電話和我聯絡說要
      向我買車」、「（被告和我聯絡）最少五次以上」、「每隔五天或三天就打電
      話告訴我說他要給我錢，但一直拖延，我也有打電話給他，他有時說晚上就給
      我錢，有時說再三天給我錢」、「我到地檢署告他（指八十九年九月二十五日
      ）後第二天晚上，他打電話給我說你車子我開到你家附近，我就去找，就找到
      了，當時他告訴我鑰匙在輪胎上面」、「（被告還車給你時並不知道你有按鈴
      申告之事）是的」、「（被告何時將八千五百元給你？）他還車給我後隔二天
      晚上他託他朋友給我的，他朋友告訴我說那錢是被告要補貼我租車的錢」、「
      被告請朋友拿錢給我之後，他又打電話給我確定我有無拿到錢，我才告訴他說
      我前二天已經去告他了」、「是被告一直說要給我錢但都沒有給我錢，我才去
      告他的，我去告被告時我和被告有聯絡，只是他每次都拖延車子都不還我」、
      「當時車子已被被告開去將近一個月，我就說車子讓你開那麼久，就算租的一
      個月也要八、九千元」等語（均見九十年一月三十一日訊問筆錄），是徵諸告
      訴人所述上情，被告收受該車迄還車之該段期間中（僅約一個月），既不斷以
      電話與告訴人聯絡請求延期付款，又依告訴人甲○○於本院審理時亦明白供稱
    ：「（被告是否知道你告他？）不知道。一直到他還車給我，他才知道。而且
      是我告他以後隔兩天，他才將車子還我，又隔兩天，才託朋友給我八千五。我
      是有留字條在警衛室，如果他不還車的話，我要告他。但在他還車前，我並沒
      有告訴他我已告他。（你何時跟被告說你有告他？）是他還車的第二天，他打
      電話跟我說車子放在我家附近，我才跟他提到我已經提告訴了」等語。足見被
      告並非在告訴人提起告訴之後始行還車，而係主動返還該自小客車，據此可見
      被告應無將該車據為己有之侵占犯意，若否，被告自可於告訴人交付該車後即
      逃匿他往，避不見面，又何須多次與告訴人聯絡請求延期付款？是縱告訴人與
      被告一開始並未約定該車可賣亦可租，惟被告主觀上既無侵占之犯意，嗣並已
      核估相當金額賠償告訴人無法使用車輛之損失，衡情，堪認本件僅係被告延遲
      付款和交還前揭車輛之民事糾紛，揆諸前揭判決意旨，自難遽以侵占罪相繩。
      此外，復查無其他積極證據，足證被告有前開公訴人所指述之侵占犯行，自不
      能證明其犯罪，應為無罪判決之諭知。
五、原審認不能證明被告犯罪，因而諭知無罪之判決，核無不當，檢察官上訴意旨仍
    執陳詞指稱被告無正當權源而拒不還車，縱事後歸還，亦屬量刑之依據而已云云
    ，其上訴無理由，應予駁回。
六、被告經合法傳喚無正當理由未到庭，爰不待其陳述逕行判決。
據上論斷，應依刑事訴訟法第三百六十八條、第三百七十一條，判決如主文。
本案經檢察官蔡瑞宗到庭執行職務。
中      華      民      國    九十      年     十一     月    二十九    日
                              臺灣高等法院刑事第十七庭
                                  審判長法  官  許  錦  印
                                        法  官  雷  雯  華
                                        法  官  許  宗  和
右正本證明與原本無異。
不得上訴。
                                        書記官  楊  妙  恩
中      華      民      國     九十     年     十二     月     三       日


司法院資訊處製作；財團法人民間司法改革基金會備份。
